臺灣高等法院刑事判決　　　　　　　　96年度上易字第2002號
上　訴　人
即　被　告　甲○○
上列上訴人因竊盜案件，不服臺灣桃園地方法院96年度易字第29
9號，中華民國96年6月29日第一審判決（起訴案號：臺灣桃園地
方法院檢察署95年度偵字第25875 號），提起上訴，本院判決如
下：
    主  文
原判決撤銷。
甲○○於夜間侵入有人居住之建築物、毀損門扇竊盜，處有期徒
刑陸月，如易科罰金，以新臺幣貳仟元折算壹日。減為有期徒刑
參月，如易科罰金，以新臺幣貳仟元折算壹日。
    事  實
一、甲○○意圖為自己不法之所有，於民國95年11月10日晚上9
    時許，向陳華宗借用車牌號碼V2-3122 號自小客車作為交通
    工具後，遂駕駛上開自小客車，前往由乙○○所經營，位在
    桃園縣龜山鄉○○路○ 段1099號之「凡爾賽寵物鳥世界」(
    下稱：寵物鳥世界)， 於同日晚上11時30分許，以不詳工具
    破壞上址後門之門鎖，侵入上開有人居住之建築物內，在寵
    物鳥世界內，竊取琉璃金剛鸚鵡（下稱金剛鸚鵡）1 隻、大
    巴旦鳥2 隻，得手後將之置放於上開自用小客車前方副駕駛
    座椅及後方座椅上，旋駕車離去，於翌日凌晨2 時許，將上
    開自小客車歸還陳華宗。嗣經警依目擊證人王添生之敘述，
    且就上開自用小客車為採證後取得鳥羽毛1 根、鳥飼料2 顆
    而循線查獲，始悉上情。
二、案經高雄縣政府警察局龜山分局報請臺灣桃園地方法院檢察
    署檢察官偵查起訴。
    理  由
壹、證據能力部分
一、證人王添生於檢察官偵查時之證述具有證據能力。
  (一)按被告以外之人於偵查中向檢察官所為陳述，除顯有不可信
    之情況者外，得為證據，同法第159 條之1 第2 項定有明文
    。偵查中對被告以外之人（包括證人、鑑定人、告訴人、被
    害人及共同被告等）所為之偵查筆錄，或被告以外之人向檢
    察官所提之書面陳述，性質上均屬傳聞證據。惟現階段刑事
    訴訟法規定檢察官代表國家偵查犯罪、實施公訴，依法其有
    訊問被告、證人及鑑定人之權，證人、鑑定人且須具結，而
    實務運作時，檢察官偵查中向被告以外之人所取得之陳述，
    原則上均能遵守法律規定，不致違法取供，其可信度極高，
    職是，被告以外之人前於偵查中已具結而為證述，除反對該
    項供述得具有證據能力之一方，已釋明「顯有不可信之情況
    」之理由外，不宜以該證人未能於審判中接受他造之反對詰
    問為由，即遽指該證人於偵查中之陳述不具證據能力。
  (二)本件證人王添生於檢察官偵查中所為之陳述（見95年度偵字
    第25875 號卷第33頁至第35頁），其未曾提及檢察官在偵查
    時有不法取供之情形，且被告亦同意其證述具有證據能力，
    依上說明，其於偵查中之證言自具有證據能力。
二、證人王添生、乙○○於警詢時之證述具有證據能力。
  (一)按被告以外之人（包括證人、鑑定人、告訴人、被害人及共
    同被告等）於審判外之陳述雖不符刑事訴訟法第159 條之1
    至之4 等4 條之規定，而經當事人於審判程序同意作為證據
    ，法院審酌該言詞陳述或書面陳述作成時之情況，認為適當
    者，亦得為證據；當事人、代理人或辯護人於法院調查證據
    時，知有刑事訴訟法第159 條第1 項不得為證據之情形，而
    未於言詞辯論終結前聲明異議者，視為有前項之同意，同法
    第159 條之5 定有明文。立法意旨在於傳聞證據未經當事人
    之反對詰問予以核實，原則上先予排除。惟若當事人已放棄
    反對詰問權，於審判程序中表明同意該等傳聞證據可作為證
    據；或於言詞辯論終結前未聲明異議，基於尊重當事人對傳
    聞證據之處分權，及證據資料愈豐富，愈有助於真實發見之
    理念，且強化言詞辯論主義，使訴訟程序得以順暢進行，上
    開傳聞證據亦均具有證據能力。
  (二)本件證人王添生、乙○○固均曾於警詢中為陳述，其性質雖
    屬傳聞證據，雖查無符合同法第159 條之1 至之4 等前4 條
    之情形，其等所為之上開警詢筆錄內容，當事人已知上述筆
    錄乃傳聞證據，且均未於言詞辯論終結前對該等筆錄內容異
    議，依上開規定，是前揭證人於警詢中之證言，已擬制同意
    其有證據能力，本院審酌上開筆錄作成時，較無人情施壓或
    干擾，亦無不當取供之情形，認為以之作為本案之證據亦屬
    適當，是其於警詢中之證言自具有證據能力）。
貳、實體部分
一、訊據被告甲○○固坦承有於95年11月10日晚上向陳華宗借用
    車牌號碼V2-3122 號自小客車使用之事實，惟矢口否認有何
    竊盜之犯行，並辯稱：我沒有竊取寵物鳥世界之琉璃金剛鸚
    鵡1 隻、大巴旦鳥2 隻，我於當天晚上9 時開車去寵物鳥世
    界買了50元的飼料，而該飼料是以有提手之透明塑膠袋盛裝
    ，袋子並未密封，放在汽車座位上，多少會掉一些；至於羽
    毛，可能是我之前去過該店逛過，難保不會有羽毛沾在身上
    後掉在車上；且證人亦證稱他看到的偷鳥的人是長頭髮，但
    我當時是短頭髮，且證人也說因為沒有燈光他看不清楚偷鳥
    的人長相云云。經查：
  (一)上揭事實，業據證人王添生、乙○○、陳華宗於原審審理時
    證述明確，且有採證照片10張、搜索扣押筆錄、扣押物品目
    錄表、現場勘察採證申請同意書、刑案現場勘查紀錄表在卷
    可稽，並有採證取得之鳥羽毛1根、鳥飼料2顆可按。
  (二)證人乙○○於原審審理時證稱：我係於95年11月11日中午我
    回到店內要去開店，我打開店門發現金剛鸚鵡不見，因為它
    很大隻，原本是放在門進去左邊櫃台前的，我就先看看它有
    無飛到店內其他地方，結果走到後面，發現巴旦鳥2隻也不
    見了，再走到放金剛鸚鵡的地方，發現飼料杯與水杯都不在
    原來的地方，顯然放鋼盃不見了，只剩下杯子，我巡視後發
    現鳥店後門被撬開，該門鎖為一般公寓的鐵門的鎖，附在門
    上面，並非另外加裝的鎖，小偷從外面把門鎖弄壞了，後來
    門鎖已經不能使用了，我又換了1 個，壞的已丟棄等語明確
    （見原審96年4 月25日審判筆錄），足認偷鳥的人確實有持
    工具破壞門鎖後進入店內竊取上揭鳥類等情甚明。
  (三)證人王添生於檢察官偵查時證稱：我住處大樓的出入口是大
    門進去的兩側有住戶，鳥店在大門進去的右側，有1 個全體
    住戶共用的樓梯等語；且證人王添生於原審審理時證稱：當
    天大約晚上11時到11時30分許間，我住家樓下的鳥叫的很大
    聲，我就打開窗戶探頭往樓下看，我看到1 台車斜斜地停放
    在巷子旁邊，我看1個人拿著3個鳥籠，且將副駕駛座的車門
    打開，把1個鳥籠放在副駕駛座，後來把另外2個放在後車箱
    旁邊的地上，之後有1 個人牽著狗走過來，偷鳥的人就跑到
    車尾那邊蹲下，我就覺得可能是小偷，就從3 樓走到樓下，
    開門走出去，該人看到我後，就跑到這個巷子口右轉萬壽路
    躲起來，後來我就站在原地，當作沒有看到，點1 根煙，該
    人又走回到他車子旁邊，把另外2 個鳥籠拿到車上，至於放
    在車子前座、後座，我沒有看清楚，因我當時站在萬壽路與
    巷子口那邊，結果該人很快速將車輛往前開，差點撞到路旁
    之電線桿，就再倒車1 次，開出巷子，到了巷口左轉萬壽路
    往桃園方向開走了，且該車輛開走後我就沒有看到地上的2
    個鳥籠，我當時有看到車牌號碼且記在腦子裏，鳥籠是被搬
    上車牌號碼V2-3122號自小客車，我當時有看到偷鳥的人，
    身高約170 幾公分，瘦瘦的，且在偵查庭時被告也有說那一
    天他有看到我等語明確（見原審96年4 月25日審判筆錄）。
    且被告於檢察官偵查時亦自承當時停在案發現場之車牌號碼
    V2- 3122號自小客車是他停放的，他也有看到證人等語明確
    （見上開偵卷第35頁）。雖證人王添生於檢察官偵查時證稱
    偷鳥的人留長髮等語，然頭髮之長短度是依個人主觀相對之
    認定，並無明確標準，且證人王添生於原審審理時證稱被告
    當時頭髮之長度與現在差不多，且證人王添生已在警詢時明
    確指出偷鳥的人所開車輛之車牌號碼確為V2-3122 號，並於
    警詢、檢察官偵查時已明確指認出被告即為駕駛上揭自小客
    車前往偷鳥的人無訛，有指認照片、偵查筆錄在卷可稽。況
    當時上揭車牌號碼V2-3122 號自小客車為被告使用中，並無
    他人使用，業據被告自承在卷，且證人王添生與被告並足仇
    隙怨恨，並經具結擔保其所證述為實在，當無誣陷被告之必
    要。足認被告就是當時駕駛車牌號碼V2- 3122號自小客車在
    停在上揭處所竊取鳥類後，並將鳥籠放在上揭車輛的人無訛
    。
  (三)員警依證人王添生證述目擊偷鳥的人所駕駛之車輛為車牌號
    碼V2-3122 號自小客車，於95年11月15日，經上揭車輛車主
    陳華宗之同意而進行採證，並在上揭自小客車右後座椅發現
    飼料，且於右前副駕駛座夾縫中發現疑似羽毛1 根等情，業
    據證人即採證員警廖品洋於原審審理時證述綦詳（見原審96
    年6月5日審判筆錄），並有桃園縣政府警察局龜山分局刑案
    現場勘查紀錄表、採證照片10張、現場勘驗採證申請同意書
    在卷可稽，亦有扣案之飼料2顆、羽毛1根可按。且證人陳華
    宗證稱：上揭車輛係於95年11月10日晚上8、9時許，借給被
    告使用，至於被告何時將該車開來還我，我不知道，因為被
    告係直接將車開到車庫停好，隔天早上我去車庫時，有看到
    該車子停在車庫，將上揭車輛借給被告後至員警採證前，車
    輛內部並無做整理，我也沒有用上揭車輛載過鳥類或飼料，
    因為我不喜歡動物等語明確。且被告於原審審理時亦坦承其
    於上揭時、地確實有向證人陳華宗借用該車，係於95年11月
    11日凌晨2、3時左右才將車輛返還給陳華宗，於借車該段期
    間該輛車均為其所駕駛使用等語綦詳，足認於案發當時確實
    是被告駕駛上揭車輛至寵物鳥世界竊取琉璃金剛鸚鵡1 隻、
    大巴旦鳥2 隻。復上揭員警在V2- 3122號自小客車內所採證
    獲得之鳥羽毛確實原在該店內琉璃金剛鸚鵡下巴部分的羽毛
    ，業據證人乙○○於原審審理時證明確（見原審96年4 月25
    日審判筆錄），且證人乙○○亦證稱：伊經營鳥店已有11年
    的經驗，具有分辨各種鳥類的能力等語，則依證乙○○已有
    11年經營鳥店之經驗，應當無誤判之虞。又證人乙○○於原
    審審理時亦證稱於上揭車輛所查獲之飼料2 種，是我混合在
    一起餵金剛鸚鵡的，只有我店裏會將這2 種飼料混在一起，
    因為金剛鸚鵡的嘴巴很大，一般的人是會餵瓜子等語明確（
    見原審96年4 月25日審判筆錄），足認員警在被告所駕駛上
    揭車輛所採證到之鳥羽毛確實為原在寵物鳥世界店內之琉璃
    金剛鸚鵡下巴部分的羽毛，而扣案2 種飼料混合餵食乃該店
    之特殊做法等情甚明。
  (四)被告雖辯稱伊係當日晚間9 時許去寵物鳥世界買了50元的飼
    料，而該飼料是以一有提手之透明塑膠袋裝，袋子並未密封
    ，放在汽車座位上，多少會掉，至於羽毛，可能是之前去過
    該店逛過，難保不會有羽毛沾在身上後掉在車上云云。然證
    人即寵物鳥世界之老闆乙○○於原審審理時證稱：案發當天
    之營業時間內被告並沒有出現在我店裏，也沒有購買物品等
    語明確（見原審96年4 月25日審判筆錄）。又證人乙○○並
    於原審審理時證稱：扣案的飼料其中一種體積較小，圓的叫
    小米1 斤25元，外型細長的、較細的，一斤48元，論斤論兩
    買，我們都是用塑膠袋包裝，塑膠袋有2 個耳朵綁起來，不
    會有被告所述散落出來的情形等語明確。況被告於案發當日
    晚間8、9時許向陳華宗使上揭車輛使用，而陳華宗未用該車
    載過鳥類，且證人乙○○又證稱被告案發當日未到過其店內
    買東西等語明確，該鳥羽毛及飼料不可能如被告所述係因為
    其進入店內沾到身上後掉落或所買的飼料掉落在車上之情形
    。足認被告確實有前往竊取前揭鳥類，否則扣案之鳥羽毛及
    餵食之飼料焉何會掉落在被告當時所使用之前揭自小客車內
    。是被告上揭所辯，顯與事實不符，不足採信。
  (五)綜上所述，本案事證明確，被告竊盜犯行堪以認定。
三、按被告係於晚間11時30分許，將鳥店門上之門鎖破壞致不堪
    使用，而侵入上揭鳥店內竊取鳥之行為，且該鳥店是位在大
    樓1 樓，而樓上有人居住，核被告所為，係犯刑法第321 條
    第1 項第1 款、第2 款於夜間侵入有人居住之建築物、毀越
    門扇竊盜罪。公訴人雖未論及被告有刑法第321 條第1 項第
    2 款之加重條件情形，惟此部基本社會事實相同，本院仍得
    予審理。另公訴人認被告有刑法第321 條第1 項第3 款攜帶
    兇器之情形，然公訴意旨僅記載「以不詳工具破壞」，並未
    具體指明係何工具，又該工具並未扣案，被告又否認犯行，
    無法期待被告供述出該工具為何種之工具，且員警於採證時
    ，並未就門鎖損壞之情形為拍照存證，證人即被害人乙○○
    於原審審理時亦證稱門鎖已更換，被損壞的門鎖已丟棄等語
    明確，則本院無從得知該門鎖是被何種器具損壞，亦無證據
    證明被告用以損壞門鎖之器具為足供兇器使用之器具，故基
    於罪疑惟輕原則，既有合理懷疑存在，利益應歸於被告，故
    尚難謂被告所持之工具是足供兇器使用之工具，附此敘明。
    原審對被告論罪科刑，固非無見，惟查：被告之行為符合中
    華民國96年罪犯減刑條例之規定，原審漏未審酌，被告上訴
    否認犯罪，固無理由，原判決既有可議，自應由本院撤銷改
    判。爰審酌被告正值青壯年，不思努力以正當途徑獲取財物
    ，竟以此不法手段竊盜他人之鳥類，致被害人受有損害，且
    被告犯後又否認犯行，飾詞卸責，態度非佳，量處如主文所
    示之刑，並諭知易科罰金之折算標準，並予以減刑及諭知易
    科罰金之折算標準。被告行為後罰金罰緩提高標準條例業經
    修正，比較新舊法結果，以舊法對被告有利，自應適用舊法
    。
被告經合法傳喚無正當理由未到庭，爰不待其陳述逕行判決。
據上論斷，應依刑事訴訟法第369條第1項前段、第364條、第299
條第1項前段，第371條、刑法第321條第1項第1款、第2款、刑法
第41條第1項前段，刑法施行法第1 條之1第1項、第2項前段，修
正前罰金罰鍰提高標準條例第1、2條，中華民國96年罪犯減刑條
例第2條第1項第3款、第7條、第9條，判決如主文。
本案經檢察官劉靜婉到庭執行職務。
中　　華　　民　　國　　96　　年　　9 　　月　　20　　日
       　　　　　 刑事第八庭審判長法　官　鄭文肅
                                  法　官　蔡光治
                                  法　官　陳貽男
以上正本證明與原本無異。
不得上訴。
                                  書記官  王泰元
中　　華　　民　　國　　96　　年　　9 　　月　　20　　日
中華民國刑法第321條
（加重竊盜罪）
犯竊盜罪而有左列情形之一者，處 6 月以上、 5 年以下有期徒
刑：
一  於夜間侵入住宅或有人居住之建築物、船艦或隱匿其內而犯
    之者。
二  毀越門扇、牆垣或其他安全設備而犯之者。
三  攜帶兇器而犯之者。
四  結夥三人以上而犯之者。
五  乘火災、水災或其他災害之際而犯之者。
六  在車站或埠頭而犯之者。
前項之未遂犯罰之。
